【裁判字號】    97,台上,6657
【裁判日期】    971219
【裁判案由】    違反毒品危害防制條例
【裁判全文】
最高法院刑事判決            九十七年度台上字第六六五七號
上  訴  人  甲○○
選任辯護人  黃昭雄律師
上  訴  人  乙○○
上列上訴人等因違反毒品危害防制條例案件，不服台灣高等法院
台南分院中華民國九十七年九月三十日第二審更審判決（九十七
年度上更(一)字第二四一號，起訴案號：台灣台南地方法院檢察署
九十六年度偵字第六八０二號），提起上訴，本院判決如下：
    主  文
上訴駁回。
    理  由
按刑事訴訟法第三百七十七條規定：上訴於第三審法院，非以判
決違背法令為理由，不得為之。是提起第三審上訴，應以原判決
違背法令為理由，係屬法定要件；如果上訴理由書狀並未依據卷
內訴訟資料，具體指摘原判決不適用何種法則或如何適用不當，
或所指摘原判決違法情事，顯與法律規定得為第三審上訴理由之
違法情形不相適合時，均應認其上訴為違背法律上之程式，予以
駁回。本件原判決認定上訴人甲○○、乙○○有原判決事實欄所
載之犯行，係依憑證人王美月、盧秉毅、吳明川（下稱王美月等
三人）分別於警詢、偵查與第一審之證言，及上訴人等在警詢、
偵查及第一審之自白，暨第一審民國九十六年九月十八日審判筆
錄所記載勘驗吳明川腳部與行走情形之結果、王美月等三人之台
南市警察局刑警大隊偵辦涉嫌毒品危害防制條例案件年籍對照表
及尿液編號表、王美月等三人之詮昕科技股份有限公司濫用藥物
尿液檢驗報告、台南市警察局刑警大隊初步檢驗單、電子磅秤、
空夾鏈袋、塑膠杓子、行動電話等證據，因而撤銷第一審關於甲
○○販賣第二級毒品及乙○○部分之判決，改判均適用刑法第五
十九條及修正前刑法連續犯等規定，仍論處甲○○販賣第二級毒
品，累犯罪刑（共十八罪；應執行有期徒刑十七年），並論處乙
○○販賣第二級毒品罪刑（共十四罪；應執行有期徒刑十四年）
，已敘述其所憑之證據及其認定之理由。對於上訴人等在原審矢
口否認有任何販賣第二級毒品安非他命之犯行。甲○○辯稱：警
員在伊身上查扣二包安非他命，係供伊一己施用，原判決附表一
所示安非他命施用者之證言，均經警員授意下所為，且王美月施
用之毒品係委託伊幫忙去拿；王美月曾向伊買過三、四次安非他
命，有時欠帳，有時以小孩之衣服抵償；吳明川向伊買過二次安
非他命，皆以二箱飲料（奶茶、巧克力）抵償一小包重量約０．
一公克之安非他命；伊積欠盧秉毅新台幣（下同）一萬元，乃請
盧秉毅施用二、三次安非他命抵償利息，每次給０．一公克。乙
○○所辯：伊與他人一起合資購買毒品各云云。何以均不足採信
，已依憑卷內證據資料，逐一指駁，綦詳。並說明：王美月、盧
秉毅分別於第一、二審證稱：未向上訴人等購買安非他命；證人
陳亦在第一審證稱：盧秉毅與甲○○係合資購買安非他命各等
語。如何皆屬迴護之詞，不足採為上訴人等有利之認定。從形式
上觀察，原判決並無違法之情形存在。上訴意旨甲○○略以：(一)
原判決主文記載甲○○販賣第二級毒品共十八罪，並未同時記載
「共同販賣」之旨，竟諭知甲○○共同販賣毒品所得財物九千八
百元，應與乙○○連帶沒收，自屬矛盾。(二)原判決事實欄記載甲
○○基於營利之意圖，四次販賣安非他命予吳明川，每次五百元
，販賣所得共計二千元等情。惟吳明川於第一審證稱：伊曾用兩
箱冷飲與甲○○交換五百元之安非他命云云。原判決認定甲○○
販賣安非他命予吳明川得款二千元，即有證據上理由矛盾之違法
。(三)本件曾經實施通訊監察，並製有監聽譯文附卷。是縱甲○○
於警詢時自白犯罪，然因自白內容與證人所為證言內容未盡相符
，而甲○○嗣後又否認有販賣安非他命之行為，自不能僅依王美
月、盧秉毅、吳明川之證詞為不利甲○○認定之唯一依據，原審
未就通訊監察內容與相關供述相互比對，自有應於審判期日調查
之證據而未予調查之違誤。(四)甲○○於警詢時供承向持用門號0
000000000號行動電話之高雄縣岡山鎮某女子購買安非
他命，原審就該女子查證情形與是否因此而破獲等節，皆未予以
究明，亦非無證據調查未盡之違法。(五)原判決未說明原判決附表
一所示毒品之外包裝有何難以析離而無法個別沒收之情事，逕依
毒品危害防制條例第十八條第一項之規定，併為沒收銷燬之諭知
，自屬理由不備。(六)第一審僅憑目視結果，認定吳明川為達止痛
之目的，而向甲○○購買毒品。未向醫院查證吳明川緣於何病致
雙足發黑？是否會持續疼痛？安非他命是否足以止痛？且吳明川
已於第一審自承頭腦有些毛病，其證詞之可信度，更足招置疑。
原判決遽認吳明川之證言屬實，亦有理由不備之違誤。(七)甲○○
於九十六年四月二十六日警詢時已供出並指認任培榕為其持有毒
品之上源，台灣台南地方法院九十六年度訴字第七０九號任培榕
違反毒品危害防制條例案件判決書犯罪事實欄及理由欄，亦分別
記載並說明任培榕販賣安非他命予甲○○等情，顯係依據甲○○
之指證。原判決未依毒品危害防制條例第十七條之規定減輕甲○
○之刑，自屬理由不備。(八)原判決認甲○○於刑法修正前之販賣
行為，應依連續犯之規定論以一罪，修正後之十七次販賣行為，
則論以十七罪。此割裂適用結果，有違從舊從輕及審判不可分等
原則，非無適用法則不當之違法。(九)甲○○前由上訴審判處應執
行有期徒刑十二年六月，原判決則量處應執行有期徒刑十七年，
亦屬過重。乙○○則略以：(一)第一審量處乙○○有期徒刑十年，
原判決撤銷改判並諭知應執行有期徒刑十四年，顯違於刑事訴訟
法第三百七十條之規定，自屬違法。(二)王美月、盧秉毅、傅建忠
、龔永裕均證稱伊等於警詢時遭員警脅迫、誘導，彼等在警詢之
陳述，應無證據能力。原判決採為證據，自有適用證據法則不當
之違誤各云云。按取捨證據及認定事實，乃事實審法院職權之行
使，其對證據證明力所為之判斷，苟係基於吾人日常生活之經驗
，而未違背客觀上應認為確實之定則，並已敘述其何以為此一判
斷之理由者，即不能指為違法。又刑事訴訟法所稱依法應於審判
期日調查之證據，係指與待證事實有重要關係，在客觀上顯有調
查必要性之證據而言，其範圍並非漫無限制，必其證據與判斷待
證事實之有無，具有關聯性，得據以推翻原判決所確認之事實，
而為不同之認定，若證明之事項已臻明瞭，未為無益之調查，並
無違法之可言。經查，原判決經綜合全案證據資料，本於事實審
法院職權推理之作用，認定上訴人等有原判決事實欄所載之犯行
，已詳細說明其採證認事之理由。並於理由欄貳、二(三)肆、四分
別敘明：吳明川以二箱飲料抵償向甲○○購買安非他命價款，非
足採信；扣案如原判決附表二編號1.所示之安非他命二包，因外
包裝已與毒品本身混合而無從析離，應依毒品危害防制條例第十
八條第一項前段之規定，宣告沒收銷燬之。所為論斷及說明，核
與經驗法則或論理法則無違，亦無適用法則不當之情形。再原判
決既認定上訴人等犯罪事實已經證明，未逐一比對通訊監察譯文
或為其他無益之調查，要無應於審判期日調查之證據而未予調查
之違法。又原判決並未以傅建忠、龔永裕之證詞為認定上訴人等
犯罪之基礎。雖王美月於上訴審翻異前在警詢及偵查中不利上訴
人等之陳述，然又證稱：「（當時你為何這樣說）當時我是初犯
，且當時和甲○○在一起，下車時有被搜到東西，一時緊張、害
怕才這樣說。」；嗣經審判長詢以「製作筆錄時，警察有無恐嚇
你？」「檢察官在偵訊中有無恐嚇你？」後，王美月皆答稱「沒
有」；盧秉毅亦在第一審證稱：「警察抓到我的時候，恫嚇說如
果我不配合，讓他們不滿意，他們就要請檢察官收押我，要不就
每天抓我一次，所以我便順從他們」等語（上訴卷第一一一頁、
第一一二頁、第一八四頁、第一八五頁）。然原判決理由欄壹、
一已詳敘王美月、盧秉毅分別在警詢時之陳述，如何具有證據能
力，再經就彼等於偵查、第一審之證言相互勾稽，採納警詢中之
陳述為認定上訴人等犯罪證據之一部，自無適用證據法則不當之
違法。甲○○上訴意旨(二)(三)(五)(六)及乙○○上訴意旨(二)，指摘原判
決有證據上理由矛盾、證據調查未盡、理由不備或適用證據法則
不當等違法，均係置原判決所為之明白論斷於不顧，猶執已為原
審指駁之陳詞爭辯，及對原審取捨證據與自由判斷證據證明力之
職權行使，徒以自己之說詞，泛指其為違法，並未就其如何影響
原判決主旨，依據卷內訴訟資料具體指明，自非適法之第三審上
訴理由。次按毒品危害防制條例第四條第二項販賣第二級毒品罪
，供出毒品來源，因而破獲者，依同條例第十七條之規定，固得
減輕其刑，然必須供出毒品來源，並因而破獲者，始有該項規定
之適用。查甲○○於九十六年四月二十五日為警查獲後，雖於同
年月二十六日警詢時陳稱伊曾向任培榕、持有門號000000
0000號行動電話之高雄縣岡山鎮某女子購買安非他命等語（
南市警刑專字第０九六一九０二０六五０號卷第十頁）。然揆之
卷附台灣台南地方法院九十六年度訴字第七０九號任培榕違反毒
品危害防制條例案件刑事判決事實欄之記載，員警係於九十六年
三月二日十一時五十七分許，在台南市○○路○段一八六號前對
任培榕執行搜索，進而查獲任培榕多次販賣安非他命予邱淙瀚及
上訴人等之犯行（原審卷第一０五頁至第一一０頁）。原判決理
由欄、六復詳述甲○○供出任培榕為伊之毒品來源，上訴人等
如何均無毒品危害防制條例第十七條減輕其刑規定之適用。再遍
查卷內資料，並無偵查機關因而據以破獲使用門號000000
0000號行動電話之高雄縣岡山鎮某女子涉嫌販賣安非他命之
情事。況毒品危害防制條例第十七條，僅規定供出毒品來源，因
而破獲者，得減輕其刑。縱符合供出毒品來源因而破獲之情形，
仍非依法應減輕其刑，則未依上訴人之供述確實追查，亦與所謂
判決不適用法則或應於審判期日調查之證據而未予調查之違背法
令情形有間。甲○○上訴意旨(四)(七)指摘原判決違法，即難謂為適
法之第三審上訴理由。再按集合犯是指立法者所制定之犯罪構成
要件，本已預定有數個同種類之行為將反覆實行犯罪。而觀之毒
品危害防制條例所定之販賣毒品罪之構成要件文義，並無從認定
立法者本即預定該犯罪之本質，必有數個同種類行為而反覆實行
之集合犯行，難認係集合犯。故於刑法九十五年七月一日修正施
行前，如有連續販賣毒品之行為，依刑法第二條第一項之規定，
固得適用修正前刑法連續犯之規定論以一罪；惟刑法修正施行後
之多次販賣毒品犯行，除符合接續犯之要件外，則應一罪一罰，
再就刑法修正施行後之數罪，與修正前依連續犯規定所論之一罪
，數罪併罰，合併定其應執行之刑。原判決認定上訴人等有原判
決附表一編號一三所載共同販賣安非他命予王美月、盧秉毅，及
甲○○有同附表編號二記載販賣安非他命予吳明川等犯行。並於
理由、二三分別說明上訴人等多次販賣安非他命之行為，於九
十五年七月一日刑法修正後部分，應予分論併罰；修正前所犯部
分，應依修正前刑法連續犯之規定論以一罪。再與修正後所犯數
罪，予以併罰。且在理由欄肆、一敘明第一審認上訴人等就全部
犯行，僅論以一罪，顯為不當。原判決因第一審適用法條不當而
撤銷第一審關於甲○○販賣第二級毒品與乙○○部分等判決，改
判論處上訴人等各如原判決附表一處刑欄所示之宣告刑，甲○○
應執行有期徒刑十七年、乙○○應執行有期徒刑十四年，並就上
訴人等共同販賣安非他命部分所得款項，併為連帶沒收之諭知，
並無矛盾或違法。甲○○上訴意旨(一)(八)(九)及乙○○上訴理由(一)執
個人主觀之見解，恣意指摘原判決違法，自不得據為合法之第三
審上訴理由。至上訴人等其餘上訴意旨所執各詞，原判決或已在
理由中論斷綦詳，並無上訴意旨所指之違法情形；或係就原審採
證認事之職權行使或與犯罪構成要件無涉之枝節，漫為單純之事
實上爭辯，亦難認係適法之第三審上訴理由。衡以上述之說明，
應認其等上訴違背法律上之程式，予以駁回。
據上論結，應依刑事訴訟法第三百九十五條前段，判決如主文。
中    華    民    國  九十七  年   十二   月   十九   日
                      最高法院刑事第六庭
                          審判長法官  洪  清  江
                                法官  韓  金  秀
                                法官  林  勤  純
                                法官  李  錦  樑
                                法官  陳  國  文
      本件正本證明與原本無異
                                      書  記  官
中    華    民    國  九十七  年   十二   月  二十六  日
                                                      Ｑ


司法院資訊處製作；財團法人民間司法改革基金會備份。
